【裁判字號】    99,交聲,1964
【裁判日期】    990713
【裁判案由】    交管條例聲異
【裁判全文】
臺灣板橋地方法院交通事件裁定        99年度交聲字第1963號
原處分機關  交通部公路總局臺北區監理所板橋監理站
異  議  人
即受處分人  甲○○
上列異議人即受處分人因違反道路交通管理處罰條例案件，對於
原處分機關交通部公路總局臺北區監理所蘆洲監理站於中華民國
99年6 月1 日所為之板監裁字第裁41-C00000000、裁41-C000000
00號之裁決不服，聲明異議，本院裁定如下：
  主  文
原處分均撤銷。
甲○○不罰。
    理  由
一、原處分意旨略以：異議人即受處分人甲○○於民國98年9 月
    26日下午1 時許，騎乘車號LK3-402 號普通重型機車，行經
    臺北縣永和市○○路與中和市○○路口，因有「機車未依兩
    段式左轉彎（中正路左轉宜安路）」、「違反處罰條例之行
    為，拒絕停車接受稽查而逃逸」之違規事實，臺北縣政府警
    察局中和第一分局值勤員警遂依違反道路交通管理處罰條例
    第48條第1 項第2 款、第60條第1 項規定以北縣警交大字第
    C00000000 、C00000000 號違反道路交通管理事件單逕行舉
    發。嗣經移送原處分機關後，原處分機關認前開違規事實無
    訛，遂於99年6 月1 日以板監裁字第裁41-C00000000、裁41
    -C00000000號裁決，依前開規定，對異議人分別裁處「罰鍰
    新臺幣（下同）900 元，並記違規點數1 點」、「罰鍰4,50
    0 元，並記違規點數1 點」等語。
二、異議意旨略以：伊於99年6 月1 日收到板橋監理站99年6 月
    1 日板監裁字第裁41-C00000000、裁41-C00000000號裁決書
    ，認伊違規時間為98年9 月26日下午1 時許，然伊並未收到
    該舉發通知單，且伊於99年3 月份換發行照時亦無此違規紀
    錄，原處分機關所為之裁處程序顯有瑕疵，故為此聲明異議
    ，求為撤銷原處分等語。
三、按道路交通管理處罰條例第90條規定：「違反本條例之行為
    ，自行為成立之日起，行為有連續或繼續之狀態者，自行為
    終了之日起，逾3 個月不得舉發」。又同條例第92條第3 項
    規定授權訂定之違反道路交通管理事件統一裁罰基準及處理
    細則第5 條明定：「處理違反道路交通管理事件，有關文書
    送達之程序，依行政程序法之規定」。次按公法上有特定相
    對人之意思表示或意思通知，除法律有特別規定者外，在非
    對話為之者，應以達到相對人時生效，所謂達到，乃在使相
    對人居於可得瞭解之狀態為已足，此在法理上應為當然之解
    釋（行政法院68年度判字第838 號裁判意旨參照）。又88年
    2 月3 日公布、90年1 月1 日施行之行政程序法，就行政機
    關所為有特定相對人之書面行政處分或行政行為之送達，於
    第67條至第91條定有明文規定，同法第110 條第1 項復明定
    ：「書面之行政處分自送達相對人及已知之利害關係人起；
    書面以外之行政處分自以其他適當方法通知或使其知悉時起
    ，依送達、通知或使知悉之內容對其發生效力」。復按違反
    道路交通管理事件統一裁罰基準及處理細則第11條規定：「
    行為人有本條例之情形者，應填製舉發違反道路交通管理事
    件通知單，並於被通知欄予以勾記，其通知聯依下列規定辦
    理：…三、逕行舉發者，應按已查明之資料填註車牌號碼、
    車輛種類、車主姓名或地址，並於通知單上方空白處加註逕
    行舉發之文字後，由舉發機關送達被通知人」，是以，道路
    交通違規通知單應合法送達於受通知人，始生效力，亦即警
    察機關應係於通知單合法送達於通知人後，始完成舉發之程
    序而發生效力。復對於違反道路交通管理處罰條例之行為人
    ，未依規定期限自動繳納罰鍰或到案聽候裁決，處罰機關固
    得依違反道路交通管理事件統一裁罰基準及處理細則第44條
    第1 項規定及基準表，對行為人逕行裁決。惟該條項規定仍
    必以行為人經合法收受舉發通知單後，無正當理由未依該舉
    發通知單上所載應到案日期為罰鍰之繳納或到案聽候裁決時
    ，方有適用。易言之，如行為人未能合法收受舉發通知單之
    送達，即難認處罰機關可對行為人為逕行裁決。
四、經查：
(一)、異議人甲○○於98年9 月26日下午1 時許，騎乘車號LK3-40
    2 號普通重型機車，行經臺北縣永和市○○路與中和市○○
    路口，有「機車未依兩段式左轉彎（中正路左轉宜安路）」
    、「違反處罰條例之行為，拒絕停車接受稽查而逃逸」之違
    規事實，經原舉發機關臺北縣政府警察局中和第一分局員警
    於同日以北縣警交大字第C00000000 、C00000000 號違反道
    路交通管理事件單逕行制單舉發乙節，此有上開舉發通知單
    2 紙及舉發照片4 張附卷可稽。又查原舉發機關於98年9 月
    28日將上開舉發通知單交予郵局逕向前開舉發通知單上所載
    異議人之地址「臺北縣中和市○○路116 巷7 弄5 號」投遞
    ，嗣因查無此址而於98年9 月30日退回原舉發機關等情，此
    有臺北縣政府警察局中和第一分局99年7 月1 日北縣警中一
    交字第0990024696號函暨所附之中華民國郵政大宗掛號函件
    1 紙、訴訟（行政）不能送達事由報告書及上開舉發通知單
    各2 份附卷可參。惟查異議人之戶籍地及前開車輛之車籍地
    均係「臺北縣中和市○○路148 號14樓」，此有車號查詢重
    型機車車籍、全戶戶籍資料查詢結果各1 紙在卷可證，然原
    舉發機關並未將上開舉發通知單以該址付郵送達，此有上開
    臺北縣政府警察局中和第一分局函覆可證，足認上開舉發通
    知單之送達程序尚未生合法送達之效力。
(三)、承上所述，原舉發機關所為之前開舉發程序即未完成，而異
    議人違規之時間為98年9 月26日下午1 時許，依上揭法律規
    定，原舉發機關至遲應於98年12月25日前完成舉發程序，然
    原舉發機關於上開舉發違規通知單遭退回後，始終未再向異
    議人戶籍地及車籍地「臺北縣中和市○○路148 號14樓」送
    達，則其舉發程序自異議人違反道路交通管理處罰條例之行
    為成立之日起，逾3 月未完成，自不得舉發，詎原處分機關
    未查及此，逕於99年6 月1 日以板監裁字第裁41-C00000000
    、裁41-C00000000號違反道路交通管理事件裁決書對異議人
    分別裁處「罰鍰900 元，並記違規點數1 點」、「罰鍰4,50
    0 元，並記違規點數1 點」，顯於法不合。
五、綜上所述，縱使異議人於前開時、地，有「機車未依兩段式
    左轉彎」、「違反處罰條例之行為，拒絕停車接受稽查而逃
    逸」之違規事實，洵堪認定屬實，然原舉發機關於98年9 月
    26日為前開舉發通知單2 紙既未合法送達予異議人收受，原
    處分機關未予查明，遽認異議人前開違規行為屬實對異議人
    分別裁處「罰鍰900 元，並記違規點數1 點」、「罰鍰4,50
    0 元，並記違規點數1 點」云云，即有未洽。故異議人執前
    詞提出異議，為有理由，本院爰撤銷原處分，並改為不罰之
    諭知。
據上論斷，應依道路交通案件處理辦法第20條前段，裁定如主文
。
中    華    民    國    99    年    7     月    13    日
                  交通法庭法  官  饒金鳳
以上正本證明與原本無異。
如不服本裁定應於送達後5 日內向本院提出抗告狀。
                          書記官  許雅琪
中    華    民    國    99    年    7     月    13    日

司法院資訊處製作；財團法人民間司法改革基金會備份。
